【裁判字號】    99,上訴,116
【裁判日期】    990531
【裁判案由】    偽造文書等
【裁判全文】
臺灣高等法院花蓮分院刑事判決
上  訴  人
即  被  告  丙○○
上列上訴人因詐欺等案件，不服臺灣臺東地方法院中華民國99年
4月16日98年度易字第209、250號及99年度訴字第51號第一審判
決（起訴案號：臺灣臺東地方法院檢察署98年度偵緝字第85、86
號；98年度偵字第1064、1065、1472號及99年度蒞字第157號）
，提起上訴，本院判決如下：
    主  文
上訴駁回。
    理  由
一、依刑事訴訟法第350條、第361條、第362條、第367條規定，
    不服地方法院之第一審判決而上訴者，須提出上訴書狀，並
    應敘述具體理由，為上訴必備之程式；其所提出之上訴書狀
    並未敘述上訴理由，或僅曾以言詞陳述上訴理由者，均應於
    上訴期間屆滿後20日內補提理由書於第一審法院。第一審法
    院經形式審查，認逾期未補提上訴理由者，應定期間先命補
    正；逾期未補正者，為上訴不合法律上之程式，應以裁定駁
    回。倘已提出上訴理由，但所提非屬具體理由者，則由第二
    審法院以上訴不合法律上之程式，判決駁回。而所謂具體理
    由，必係依據卷內既有訴訟資料或提出新事證，指摘或表明
    第一審判決有何採證認事、用法或量刑等足以影響判決本旨
    之不當或違法，而構成應予撤銷之具體事由，始克當之（例
    如：依憑證據法則具體指出所採證據何以不具證據能力，或
    依憑卷證資料，明確指出所為證據證明力之判斷如何違背經
    驗、論理法則）；倘僅泛言原判決認定事實錯誤、違背法令
    、量刑失之過重或輕縱，而未依上揭意旨指出具體事由，或
    形式上雖已指出具體事由，然該事由縱使屬實，亦不足以認
    為原判決有何不當或違法者（例如：對不具有調查必要性之
    證據，法院未依聲請調查亦未說明理由，或援用證據不當，
    但除去該證據仍應為同一事實之認定），皆難謂係具體理由
    ，俾與第二審上訴制度在請求第二審法院撤銷、變更第一審
    不當或違法之判決，以實現個案救濟之立法目的相契合，並
    節制濫行上訴（最高法院97年度台上字第892號判決參照）
    。
二、本件上訴人即被告丙○○不服原審判決，於民國99年4月26
    日提起上訴，99年5月17日補提上訴理由書，其理由略以：
    被告對於犯罪事實一、二、三、五在案發後，已對被害人坦
    白道歉，當時即取得被害人諒解，並經表示不再追究，對於
    檢察官起訴本案，被告深感不平，希望法院能重新審酌。有
    關犯罪事實四之部分，被告並無意圖為自己不法所有，佔據
    被害人之個人電腦及新臺幣(下同)4,000元送修費，被告係
    受託代為送修，惟商家告知電腦已無法修復，幾天後想交還
    電腦時，被害人已返回台北，所以被告暫將電腦寄放於家中
    ，嗣後被害人有和被告聯絡欲取回電腦，但無奈家人整理被
    告房間及儲物間後，電腦零件早已不知去向，有關緣由被告
    業向被害人據實以告，另對於送修費用4,000元，被告也坦
    白向被害人告知已花用一空，被害人知悉後均表示無所謂。
    被告家中經濟狀況很差，爺爺、奶奶身體每況愈下，被告對
    於所有犯罪事實，感到非常後悔，爰提起上訴，希望法官能
    重新審酌，再給被告一次機會云云。
三、駁回上訴之理由：
  (一)按侵占罪為即成犯，於持有人將持有他人之物變易為所有之
    意思時，即行成立。查被告侵占被害人個人電腦及送修費用
    之犯行乙節，業經被害人乙○○於偵訊時結證明確，被告於
    原審亦坦認不諱，其侵占犯行於擅自處分自己持有被害人之
    個人電腦及送修費用4,000元時，即已成立。至其後被害人
    有無原諒被告、雙方是否達成和解，係屬被告犯後態度良好
    與否，為法院量刑審酌之項目，與被告犯行之成立無關，另
    被告所犯本件詐欺罪、準詐欺罪、行使偽造準私文書罪及侵
    占罪，均屬非告訴乃論之罪，本案被害人甲○○雖於原審審
    理中具狀撤回告訴，依法並不生撤回效力，仍應依法論科。
  (二)次按量刑之輕重，係屬事實審法院得依職權自由裁量之事項
    ，茍於量刑時，已依行為人之責任為基礎，並斟酌刑法第57
    條各款所列情狀，而未逾越法定範圍，又未濫用其職權，即
    不得遽指為違法（最高法院72年度台上字第6696號判例參照
    ）。查原判決量刑時，業已審酌被告正值壯年，不思以己力
    正當謀生，反意圖不勞而獲，屢次侵害他人之財產權，破壞
    社會治安及金融秩序，及其犯罪後於原審審理中坦承不諱之
    態度，並均已與被害人達成和解，及其智識程度及家庭狀況
    等一切情狀，併依法減刑暨定其應執行刑；既未逾越法定刑
    度，又無濫用自由裁量之權限，即無不當或違法之情形。從
    而，本件上訴理由從形式上審查後，顯然不足以認為原判決
    有何違法或不當之情形，自不足以撤銷第一審判決，其上訴
    理由難謂具體。揆諸上開說明，本件上訴並不合於法律上之
    程式，且無從命補正，應予駁回，並不經言詞辯論為之。
據上論斷，應依刑事訴訟法第367條前段、第372條，判決如主文
。
中    華    民    國    99    年    5    月     31    日
                  刑事庭審判長法  官  謝志揚
                              法  官  張健河
                              法  官  林慶煙
以上正本證明與原本無異。
行使偽造準私文書罪，如不服本判決，應於收受送達後10日內向
本院提出上訴書狀，其未敘述理由者，並得於提起上訴狀後10日
內向本院補提理由書（均須按他造當事人之人數附繕本）「切勿
逕送上級法院」。
侵占、詐欺罪，不得上訴。
告訴人或被害人如對於本判決不服者，應具備理由請求檢察官上
訴，其上訴期間之計算係以檢察官收受判決正本之日期為準。
中    華    民    國    99    年    5     月    31    日
                              書記官  林明智

司法院資訊處製作；財團法人民間司法改革基金會備份。
